【裁判字號】    94,訴,294
【裁判日期】    950919
【裁判案由】    毒品危害防制條例
【裁判全文】
臺灣苗栗地方法院刑事判決               94年度訴字第294號
公  訴  人  臺灣苗栗地方法院檢察署檢察官
被      告  戊○○
指定辯護人  本院公設辯護人丁○○
上列被告因違反毒品危害防制條例案件，經檢察官提起公訴（94
年度偵字第2153號），本院判決如下：
    主    文
戊○○販賣第二級毒品，累犯，處有期徒刑年拾月。扣案之安
非他命壹包（含袋重零點貳公克）沒收銷燬之；販賣所得新臺幣
伍佰元沒收之，如全部或一部不能沒收時，以其財產抵償之。
    犯罪事實
一、戊○○前因2 次違反麻醉藥品管理條例案件，先經法院判處
    有期徒刑5 年3 月確定，再經法院判處應執行有期徒刑3 年
    6 月確定，入監接續受前開徒刑之執行後，於民國88年7 月
    14日縮短刑期假釋出監，至93年4 月13日假釋期滿，未經撤
    銷假釋而執行完畢。詎不知悔改，基於販賣第二級毒品安非
    他命（下稱安非他命）之犯意，於94年5 月底某日，經A1撥
    打其使用之門號0000000000號行動電話聯絡後，在其苗栗縣
    竹南鎮頂埔里2 鄰頂大埔150 之1 號居所，以新臺幣（下同
    ）500 元之代價，將1 小包安非他命售予A1（依證人保護法
    保護之，真實姓名年籍資料詳卷，於本院卷內代號為A1-2）
    。嗣經警於94年6 月7 日上午7 時30分許（起訴書誤載為10
    時30分許），持本院核發之搜索票搜索戊○○上址居所，扣
    得其所有之安非他命1 包（含袋重0.2 公克），隨後並查獲
    前往該處欲再次向戊○○購買毒品之A1（A1撥入之電話均由
    執行搜索之員警接聽，戊○○無販賣之意思，不構成犯罪）
    ，始查悉上情。
二、案經苗栗縣警察局移送臺灣苗栗地方法院檢察署檢察官偵查
    起訴。
    理    由
一、證據能力之認定：
    被告以外之人於審判外之言詞或書面陳述，除法律有規定者
    外，不得做為證據，刑事訴訟法第159 條第1 項定有明文。
    本案證人A1於94年6 月7 日及同年月30日警詢中就被告戊○○販賣毒品事實所為指述，均屬被告以外之人於審判外之言
    詞陳述，且查無符合法律有關傳聞證據例外規定之情形，既
    經被告之指定辯護人於本院行準備程序時爭執其證據能力，
    自不得作為認定被告犯罪事實之證據。
二、認定犯罪事實所憑之證據及理由：
    (一)被告對其所使用之行動電話門號為0000000000號，警方於
      94年6 月7 日上午搜索其住處時，扣得其所有之安非他命
      1 包（含袋重0.2 公克）等事實，已經坦白承認。前開自
      白並與後述客觀事證互核無誤，足認確與事實相符。
    (二)被告之綽號為「黑狗」，94年5 月底時，A1曾經朋友介紹
      ，使用0000000000號行動電話撥打被告持用之行動電話聯
      絡後，前往苗栗縣竹南鎮頂埔里2 鄰頂大埔150 之1 號被
      告居處，向被告購買500 元之安非他命，被告親手將夾鏈
      袋包裝之1 小包安非他命交給A1，查獲當日，A1又想施用
      安非他命，因而再以0000000000號行動電話撥打被告持用
      之行動電話，並於電話中稱「要粗的500 元」，對方要A1
      過去拿，A1甫抵達被告上址住處即為警查獲，警方要A1把
      事情講出來，A1遂據實指證被告販毒，「粗的」係安非他
      命之代稱等情，業據證人A1於本院審理時具結證述明確。
    (三)基於下列事證及理由，證人A1前開證述之情節應屬可採：
      1.0000000000、0000000000號等2 行動電話門號，於94年
        5 、6 月間，登記持機人均為A1之子，此有遠傳電信股
        份有限公司、臺灣大哥大股份有限公司行動電話基本資
        料查詢單各1 紙及全戶戶籍資料查詢結果1 件在卷可查
        （本院卷第58、66、186 頁），而上開0000000000號行
        動電話，自94年5 月7 日起至同年6 月1 日止，與被告
        使用之0000000000號行動電話間互相撥打通話達24次之
        多，上開0000000000號行動電話則於查獲當日即94年6
        月7 日上午9 時41分49秒及9 時46分4 秒，有2 次撥打
        至被告所使用行動電話之紀錄，有通聯記錄2 份在卷可
        稽（本院卷第33、34頁），由此足徵該2 行動電話門號
        確係由A1使用，A1並與被告往來密切，常以行動電話互
        相聯繫。
      2.警方在被告上址住處扣得被告持有之安非他命1 小包（
        含袋重0.2 公克），雖屬有限，惟依證人甲○○之證述
        ，該包安非他命係在廁所內查扣，當日執行搜索時，被
        告躲在與主臥房相通之廁所內（本院卷第131 、132 頁
        ），由此觀之，被告在警方搜索前原本持有之安非他命
        是否僅有扣案之1 小包，不無可疑，又警方尚在被告之
        房間桌上香菸盒內查獲其同居女友乙○○所持有、重約
        11公克之安非他命1 包，是被告住處隨時存有相當數量
        安非他命之事實，仍堪認定，自有在供其自己及乙○○
        施用外，另售予A1或其他有需求者之可能性。
      3.證人即查獲本案之苗栗縣警察局刑警大隊偵查員甲○○
        於審理中結稱：查獲當日係於上午7 時30分開始對被告
        居處執行搜索，執行過程中限制被告接聽電話，A1正好
        打電話到被告手機，由伊接聽，A1在電話中說「喂，黑
        狗，我要粗的500 」，伊回答「好啊，你過來」，就到
        樓下等A1，因A1身上沒有查獲毒品，並供稱最近沒有吸
        食毒品，故請其指證犯罪，沒有對A1移送或驗尿等情（
        本院卷第130 頁以下），核與A1所述查獲過程大抵相符
        。雖證人證稱當天只接聽到1 通電話，此與A1之證詞及
        前揭0000000000號行動電話通聯記錄有所出入，然證人
        身為第一線執法人員，平日承辦刑事案件之質量極為繁
        重，欲令其對每一案件查獲經過之細節均保持清晰之記
        憶，本屬苛求，本案自查獲迄其到庭陳述，既已歷經1
        年有餘，證人對與查獲A1具直接關係之1 通電話印象較
        深，對有無其他來電則印象模糊，甚或與所承辦其他同
        類案件之經驗混淆而造成誤認，應屬合理之情況，再參
        酌A1證稱：打第1 通電話時，對方說等一下再打，第2
        通電話中叫伊過去拿之情節（本院卷第160 頁），更顯
        現證人甲○○接起第1 通電話時，正忙於處理現場狀況
        ，未加留意，日後即予遺忘之可能性，由此足認證人並
        非有意隱瞞此事，其證詞之可信度自不因此受影響。
      4.由於通訊監察乃是目前檢警機關偵辦販賣毒品案件之主
        要手段之一，為降低遭監聽查緝之風險，買賣毒品之人
        於電話中談及毒品之種類、交易條件或方式時，皆會以
        約定俗成之術語代稱，其中安非他命因顆粒較粗，往往
        被稱為「粗的」、「男的」，海洛因呈粉末狀，故被稱
        為「細的」、「女的」等，此為接觸毒品或對毒品稍具
        認識者之一般常識，證人A1證稱其電話中所謂「粗的」
        係安非他命之意，確與常情無違。而A1於查獲當日撥打
        電話至被告之行動電話時，僅稱要「粗的500 」，對方
        答允後即結束通話之事實，已經證人A1、甲○○證述歷
        歷，倘非A1前有與被告進行毒品交易之經驗，確信可循
        往例再次向被告購買毒品，豈有可能既無寒暄，更未做
        任何探詢，即如此開門見山地以暗語表明需求，欲前往
        被告住處取貨？從而，A1所稱94年5 月底係以上開方式
        向被告購得相同金額、數量之安非他命乙節，益見並非
        虛構。
    (四)由上述各節參互佐證，被告販賣安非他命予A1之事證明確
      ，其犯行洵堪認定。
    (五)公訴人另聲請傳喚檢舉被告非法持有槍械之證人A1（真實
      姓名年籍資料見本院94年度聲搜字第276 號卷附代號與真
      實姓名對照表，於本院卷內代號為A1-1），惟本院認該證
      人所指證被告持有制式90手槍、子彈等節，顯與本案待證
      事項無關，其警詢中所述「聽說被告與其同居女友乙○○
      在販賣毒品」云云，則顯係傳聞，難為本案之證據，又被
      告販賣安非他命之犯行，依前開事證已足以認定，是該名
      A1到庭作證並無實益，而無傳喚必要，爰駁回此一聲請，
      附此敘明。
三、對於被告辯解之判斷：
    (一)被告矢口否認上揭犯行，辯稱：伊做監視器生意，A1可能
      是打電話向伊買裝設監視器所用粗的電線，可能是之前A1
      欠伊錢，伊向A1家裡要錢，A1心生不滿才挾怨報復云云。
      辯護人並以：A1供述曾向被告購買安非他命，查獲當日亦
      是要向被告購買安非他命，警員卻未對A1採尿，顯見A1是
      與警員條件交換，其根本未曾施用安非他命或向被告購買
      過安非他命；A1如有於94年5 月底向被告購買安非他命並
      施用完畢，查獲當日又想再度施用，應已上癮，然當日未
      購買成功，此後亦未再購買或施用安非他命，日後歷次犯
      案進監所驗尿，亦未曾有陽性反應，顯與常情不符，其是
      否曾於94年5 月底購買並施用安非他命，令人存疑等語，
      為被告辯護。
    (二)惟查：
      1.就被告所辯買賣監視器配線乙節，證人A1已明確證陳：
        家裡的監視器於93年間就都裝好了，器材、配件是向通
        訊行購買，94年6 月7 日為警查獲前，不知道被告有買
        賣監視錄影器材配線，也沒有請被告修監視器等語（本
        院卷第159 、160 、168 頁），參以被告於公訴人詢問
        時自承：若要安裝，我們會先議價，另外再去訂購、安
        裝（本院卷第175 頁），本案A1打電話時卻逕自表示「
        要粗的500 元」，與被告所述一般訂購程序迥異，更與
        購買電線應以長度而非總價約定購買量之常情不符，以
        及警方在被告上址住處1 、3 樓執行搜索時，除在1 樓
        查獲丙○○竊得之綠色電纜線（含外皮，每根長80公分
        ，共70根，總長5600公分）外，並未發現與監視器相關
        之配線材料等客觀事實，此部分辯解自難認為可信。
      2.就A1與被告是否有金錢糾紛，致有誣陷被告之動機乙節
        ，證人A1亦於審理中證稱：不曾向被告借錢，但乙○○
        曾介紹伊去地下錢莊借錢，後來利息沒有繳，乙○○來
        找伊收，本金、利息都是伊自己清償，與被告、乙○○
        沒有關係等語（本院卷第168 、169 頁），否認被告所
        述情事，被告則未能舉出任何證明因金錢借貸問題致A1
        懷恨於心之確切證據，則其所辯A1欠伊錢，對其心生不
        滿、挾怨報復云云，亦不足採。況依證人A1於被告對之
        詰問時堅決證稱：「（問：…我有代墊你的利息，我有
        去你家罵的很兇？這條罪要關好幾年，你不要害我。）
        都是我自己還的。我不是因為你，我自己如果做偽證是
        7 年以下有期徒刑，我都是老實講，不會說謊。」（本
        院卷第173 頁）等語觀之，A1對證人據實陳述之義務及
        違背義務之後果甚為瞭解，即令確與被告有過不愉快，
        亦不致於甘冒偽證罪之風險，於法院審理時為反於事實
        之證述，其證詞因而更顯可信。
      3.依據查獲當日A1供稱欲向被告購買安非他命，且已於94
        年5 月底向被告購買過1 次安非他命，復有施用毒品前
        科等客觀事證，A1確有施用安非他命之嫌疑，本案查獲
        時警方未就此對A1進行採尿或其他偵查作為，固不無可
        議之處，而A1亦於本院審理時坦稱有與警員條件交換，
        然其所謂條件交換，係指在伊說出實情之條件下，警員
        讓伊回去，A1並未因此而虛偽陳述、指證不存在之犯罪
        事實，此為證人A1於本院審理時所一再強調（本院卷第
        163 、169 、172 頁），況且A1於事後檢察官偵訊時及
        本院審理中作證時，均無法再因指證被告犯行而獲得任
        何利益，倘其警詢時未經具結之指述確非事實，豈有不
        在偵、審中翻異前供，反而繼續指稱被告販毒，作無益
        之偽證，招致被告怨憤，同時陷自己於牢獄之災之理？
        證人A1於偵查中及本院審理時所為證述之任意性及憑信
        性均無庸置疑，且其警詢供述已經本院排除在認定被告
        犯罪事實之證據之外，則A1與警員有無交換條件，亦無
        礙於被告犯行之認定。
      4.有施用毒品習慣之人，縱已成癮，其施用頻率之高低，
        仍不免受到資力、貨源、生活壓力等各種主客觀條件之
        影響；而根據濫用藥物尿液檢驗之專業經驗法則，施用
        安非他命後，可在尿液中檢驗出其代謝物成分之期間，
        雖與施用方式、施用量、個人體質、採尿時間與檢測儀
        器之精密度等諸多因素有關，然一般而言最長不會超過
        4 日，換言之，只需持續4 日不施用，即難以於其尿液
        中驗出毒品成分。倘若A1施用安非他命之頻率不高，且
        採尿之時點恰與前次施用時間相隔4 日以上，結果未呈
        現陽性反應，並無不合理之處，況A1於本院審理時明確
        證稱：94年6 月以後犯案為警查獲時沒有驗尿，且8 月
        底就戒掉了（本院卷第166 、167 頁），自不能以A1日
        後驗尿未再呈陽性反應，遽論A1根本不曾施用或向被告
        購買安非他命之事實。
      5.綜上說明，被告前開所辯無非卸責之詞，辯護人所陳亦
        無可採，均不足據為對被告有利之認定。
四、論罪科刑之理由：
    (一)被告行為後，刑法及刑法施行法業於94年2 月2 日修正公
      布，並於95年7 月1 日施行（下稱新刑法，修正前刑法下
      稱舊刑法），參酌最高法院95年5 月23日刑事庭第8 次會
      議決議，新刑法第2 條第1 項之規定，係規範行為後法律
      變更所生新舊法律比較適用之準據法，於新刑法施行後，
      應適用新刑法第2 條第1 項之規定，為「從舊從輕」之比
      較，比較時應就罪刑有關之共犯、未遂犯、想像競合犯、
      牽連犯、連續犯、結合犯，以及累犯加重、自首減輕暨其
      他法定加減原因（如身分加減）與加減比例等一切情形，
      綜其全部罪刑之結果而為比較。本案與被告罪刑有關之法
      律變更部分，經比較新、舊刑法之規定，以舊刑法有利於
      被告（詳見附表），依新刑法第2 條第1 項前段規定，自
      應一體適用被告行為時之舊刑法。
    (二)安非他命屬毒品危害防制條例第2 條第2 項第2 款所定之
      第二級毒品，故核被告所為，係犯同條例第4 條第2 項之
      販賣第二級毒品罪。
    (三)被告有犯罪事實欄所載之罪刑執行情形，有臺灣高等法院
      被告前案紀錄表在卷可查，其受有期徒刑之執行完畢後，
      5 年以內再犯前開有期徒刑以上之罪，應依舊刑法第47條
      規定論以累犯，除法定本刑中之無期徒刑部分不得加重外
      ，加重其刑。
    (四)被告係因A1主動要求購買毒品而犯本案，所販賣之安非他
      命僅有1 小包，販賣對象A1為最下游之特定施用者，雖足
      以戕害他人之身心健康，侵害範圍究屬有限，販賣之代價
      為500 元，獲利亦甚微，然所論之毒品危害防制條例第4
      條第2 項罪名，法定本刑為無期徒刑或7 年以上有期徒刑
      ，得併科新臺幣7 百萬元以下罰金，與被告前揭犯罪情節
      相衡，實屬情輕法重，在客觀上足以引起一般同情，顯可
      憫恕，本院認縱科以最低度刑有期徒刑7 年，仍嫌過重，
      爰依新刑法第59條規定，酌量減輕其刑（新法第59條之規
      定為法院就酌減審認標準見解之明文化，非屬法律之變更
      ，最高法院上揭決議意旨參照）。
    (五)被告所犯罪名之刑同時有減輕及加重，依法先加後減之。
    (六)審酌被告前有妨害家庭及3 次違反麻醉藥品管理條例之前
      科（參卷附臺灣高等法院被告前案紀錄表），本案販賣之
      安非他命數量為1 小包，重量僅約0.2 公克，販賣對象為
      最下游之施用者，其犯行足以戕害他人之身心健康，所幸
      範圍有限，未進一步造成毒品危害無法控制之擴散，惟被
      告犯後於警、偵訊以迄本院審理時均矢口否認犯行，造成
      司法資源相當程度之耗費，再參酌被告之智識程度、品行
      、生活狀況等一切情狀，本院認公訴人求處有期徒刑7 年
      6 月，尚屬過重，爰量處如主文所示之刑。
    (七)扣案之安非他命1 小包（含袋重0.2 公克）屬毒品危害防
      制條例第2 條第2 項第2 款所定之第二級毒品，有苗栗縣
      警察局刑警隊查獲毒品案件初步鑑驗報告單1 紙在卷可佐
      （94年度偵字第2153號卷第53頁），既經查獲，應依毒品
      危害防制條例第18條第1 項前段沒收銷燬之。
    (八)被告販賣安非他命之所得新臺幣500 元，雖未扣案，仍應
      依毒品危害防制條例第19條第1 項予以沒收，如全部或一
      部不能沒收時，以其財產抵償之。
    (九)扣案之自製釣竿1 支、監視器（含鏡頭）1 組，尚無積極
      證據證明與被告販賣安非他命之犯行有關，茲不予宣告沒
      收，併此敘明。
五、適用之法律：
    (一)刑事訴訟法第299 條第1 項前段。
    (二)毒品危害防制條例第4 條第2 項、第18條第1 項前段、第
      19條第1 項。
    (三)新刑法第2 條第1 項前段、第11條、第59條。
    (四)舊刑法第47條。
本案經檢察官石東超到庭執行職務。
中    華    民    國    95    年    9     月    19    日
                  刑事第一庭    審判長法  官  劉興浪
                                      法  官  顧正德
                                      法  官  羅貞元
以上正本證明與原本無異。
如不服本判決，應於判決送達後10日內向本院提出上訴狀（應抄
附繕本）。
                                      書記官  劉秋雯
中    華    民    國    95    年    9     月    25    日
附錄本判決論罪科刑法條：
毒品危害防制條例第4條第2項
製造、運輸、販賣第二級毒品者，處無期徒刑或 7 年以上有期徒
刑，得併科新臺幣 7 百萬元以下罰金。
附表：
┌───────┬──────────┬──────────┬───────┐
│比較法條      │舊刑法              │新刑法              │比較結果      │
│              │                    │                    │              │
├───────┼──────────┼──────────┼───────┤
│刑法第47條    │5年以內再犯有期徒刑 │5年以內故意再犯有期 │被告之行為，依│
│              │以上之罪者，為累犯，│徒刑以上之罪者，為累│新舊法均構成累│
│              │加重本刑至2分之1    │犯，加重本刑至2分之1│犯，不生有利或│
│              │                    │                    │不利於被告之情│
│              │                    │                    │形            │
├───────┴──────────┴──────────┴───────┤
│綜合比較結果：                                                            │
│本案有關被告之行為是否構成累犯，從新刑法並未有利於被告，應依新刑法第2 條第│
│1 項前段，適用舊刑法之規定                                                │
└─────────────────────────────────────┘


司法院資訊處製作；財團法人民間司法改革基金會備份。
